臺灣嘉義地方法院民事判決　九十三年度訴字第四七號
　　原　　　告　甲壬○
　　訴訟代理人　林芳榮律師
　　被　　　告　甲癸○
　　　　　　　　　　　　　一號.
　　　　　　　　甲巳○　　住臺.
　　　　　　　　ｚ○○　　住同.
　　　　　　　　甲庚○　　住臺.
　　　　　　　　ｋ○○　　住桃.
　　　　　　　　　　　　　九樓.
　　　　　　　　Ｃ○○　　住臺.
　　　　　　　　　　　　　號之.
　　　　　　　　ｌ○○　　住同.
　　　　　　　　甲乙○　　住同.
　　　　　　　　ｊ○○　　住同.
　　　　　　　　甲戊○　　住嘉.
　　　　　　　　甲○○　　住臺.
　　　　　　　　甲丑○　　住高.
　　　　　　　　甲己○　　住嘉.
　　　　　　　　ｑ○○　　住高.
　　　　　　　　　　　　　八號.
　　　　　　　　甲申○　　住臺.
　　　　　　　　　　　　　八
　　　　　　　　ｒ○○　　住嘉.
　　　　　　　　甲子○　　住嘉.
　　　　　　　　甲午○○　住嘉.
　　　　　　　　ｎ○○　　住同.
　　　　　　　　ｍ○○　　住同.
　　　　　　　　甲丙○　　住嘉.
　　　　　　　　ｅ○○　　住嘉.
　　　　　　　　ｇ○○　　住同.
　　　　　　　　ｐ○○　　住嘉.
　　　　　　　　ｆ○○　　住嘉.
　　　　　　　　ｄ○○　　住嘉.
　　　　　　　　Ａ○○○　住嘉.
　　　　　　　　甲丁○　　住高.
　　　　　　　　　　　　　樓
　　　　　　　　ｏ○○　　住同.
　　　　　　　　甲卯○　　住同.
　　　　　　　　甲辰○　　住同.
　　　　　　　　甲寅○　　住高.
　　　　　　　　甲甲○　　住嘉.
　　　　　　　　Ｌ○○○　住嘉.
　　　　　　　　ｃ○○　　住臺.
　　　　　　　　ｂ○○　　住同.
　　　　　　　　ａ○○　　住臺.
　　　　　　　　Ｚ○○○　住嘉.
　　　　　　　　Ｊ○○○　住臺.
　　　　　　　　　　　　　六號.
　　　　　　　　Ｅ○○　　住同.
　　　　　　　　Ｆ○○　　住臺.
　　　　　　　　Ｋ○　　　住臺.
　　　　　　　　　　　　　三樓.
　　　　　　　　Ｉ○○　　住同.
　　　　　　　　Ｄ○○　　住臺.
　　　　　　　　　　　　　六樓.
　　　　　　　　Ｇ○○　　住雲.
　　　　　　　　Ｈ○○　　住臺.
　　　　　　　　玄○○○　住嘉.
　　　　　　　　Ｙ○○○　住臺.
　　　　　　　　甲酉○○　住臺.
　　　　　　　　甲未○　　住臺.
　　　　　　　　ｓ○○　　住臺.
　　　　　　　　　　　　　號
　　　　　　　　Ｘ○○○　住臺.
　　　　　　　　黃○○○　住臺.
　　　　　　　　　　　　　號
　　　　　　　　Ｂ○○　　住嘉.
　　　　　　　　Ｑ○○　　住雲.
　　　　　　　　宙○○　　住嘉.
　　　　　　　　戊○○　　住嘉.
　　　　　　　　癸○○　　住嘉.
　　　　　　　　宇○○　　住嘉.
　　　　　　　　己○○　　住同.
　　　　　　　　Ｒ○○　　住嘉.
　　　　　　　　Ｕ○○　　住同.
　　　　　　　　乙○○○　住臺.
　　　　　　　　Ｖ○○　　住臺.
　　　　　　　　　　　　　之一.
　　　　　　　　甲辛○○　住嘉.
　　　　　　　　Ｔ○○　　住嘉.
　　　　　　　　Ｓ○○　　住臺.
　　　　　　　　　　　　　八弄.
　　　　　　　　Ｗ○○　　住臺.
　　　　　　　　ｉ○○　　住嘉.
　　　　　　　　未○○　　住嘉.
　　　　　　　　Ｏ○○　　住嘉.
　　　　　　　　辛○○○　住嘉.
　　　　　　　　巳○○　　住同.
　　　　　　　　壬○○　　住桃.
　　　　　　　　地○○　　住臺.
　　　　　　　　子○○　　住同.
　　　　　　　　Ｎ○○○　住臺.
　　　　　　　　午○○　　住同.
　　　　　　　　ｈ○○○　住高.
　　　　　　　　　　　　　弄五.
　　　　　　　　Ｐ○○○　住嘉.
　　　　　　　　戌○○○　住臺.
　　　　　　　　申○○　　住同.
　　　　　　　　寅○○　　住臺.
　　　　　　　　卯○○　　住臺.
　　　　　　　　酉○○　　住同.
　　　　　　　　辰○○　　住臺.
　　　　　　　　　　　　　三
　　　　　　　　丙　○　　住臺.
　　　　　　　　ｗ○○　　住臺.
　　　　　　　　ｕ○○　　住臺.
　　　　　　　　ｔ○○　　住嘉.
　　　　　　　　ｖ○○　　住高.
　　　　　　　　庚○○　　住嘉.
　　　　　　　　Ｍ○○　　住嘉.
　　　　　　　　丁○○　　住嘉.
　　　　　　　　丑○○　　住宜.
　　　　　　　　天○○　　住花.
　　　　　　　　亥○○　　住基.
　　　　　　　　ｘ○○　　住宜.
　　　　　　　　ｙ○○　　住臺.
右當事人間請求分割共有物事件，本院判決如左：
    主      文
原告之訴駁回。
訴訟費用由原告負擔。
    事實及理由
一、本件原告起訴主張：坐落嘉義縣六腳鄉○○段二九七地號、同段二九七之二地號
    土地為原告與被告丙○、ｗ○○、ｕ○○、ｔ○○、ｖ○○、庚○○、Ｍ○○、
    丁○○、丑○○、天○○、亥○○、ｘ○○、ｙ○○及訴外人蔡金追、蔡小水、
    吳長、吳順成、吳天乎、宇○○共有，所有權應有部分均同，地目均為田，並無
　　因使用目的不能分割情形，亦無不分割之協議，蔡金追、蔡小水、吳長、吳順成
　　、吳天乎、宇○○現已死亡，被告甲癸○、甲巳○、ｚ○○、甲庚○、ｋ○○、
　　Ｃ○○、ｌ○○、甲乙○、ｊ○○、甲戊○、甲○○、甲丑○、甲己○、ｑ○○
　　、甲申○、ｒ○○、甲子○、甲午○○、ｎ○○、ｍ○○、甲丙○、ｅ○○、ｇ
　　○○、ｐ○○、ｆ○○、ｄ○○為蔡金追之繼承人，被告Ａ○○○、甲丁○、ｏ
　　○○、甲卯○、甲辰○、甲寅○、甲甲○、Ｌ○○○、ｃ○○、ｂ○○、ａ○○
　　、Ｚ○○○為蔡小水之繼承人，被告Ｊ○○○、Ｅ○○、Ｆ○○、Ｋ○　、Ｉ○
　　○、Ｄ○○、Ｇ○○、Ｈ○○、玄○○○、Ｙ○○○、甲酉○○、甲未○、ｓ○
　　○、Ｘ○○○、黃○○○、Ｂ○○、Ｑ○○、宙○○、戊○○為吳長之繼承人，
　　被告癸○○、宇○○、己○○、Ｒ○○、Ｕ○○、乙○○○、Ｖ○○、甲辛○○
　　、Ｔ○○、Ｓ○○、Ｗ○○、ｉ○○、未○○、Ｏ○○為吳順成之繼承人，被告
　　辛○○○、巳○○、壬○○、地○○、子○○、Ｎ○○○、午○○、ｈ○○○、
　　Ｐ○○○為吳天乎之繼承人，被告戌○○○、申○○、寅○○、卯○○、酉○○
　　、辰○○為宇○○之繼承人，自應就蔡金追、蔡小水、吳長、吳順成、吳天乎、
　　宇○○前開土地所有權應有部分辦理繼承登記後，准許兩造就前開土地為合併分
　　割等語。
二、按民事訴訟法第四十條第一項規定，有權利能力者，有當事人能力，故原告起訴
    時，被告已死亡者，原告之訴即因欠缺訴訟要件而為不合法，應依同法第二百四
    十九條第一項第三款規定駁回。本件原告起訴雖以訴外人吳長之繼承人黃○○○
    為被告，惟黃○○○已於民國九十二年八月二十四日死亡之事實，有臺北縣板橋
    市第二戶政事務所九十三年一月六日北縣板二戶字第○九二○○一○七五一號函
    附黃○○○除戶戶籍謄本在卷可稽，則原告於九十二年十二月五日提起本件訴訟
    時，被告黃○○○已無當事人能力。依上開說明，原告就此部分起訴自屬不合法
    ，應予駁回。
三、次按原告之訴，依其所訴之事實，在法律上顯無理由者，法院得不經言詞辯論，
    逕以判決駁回之，民事訴訟法第二百四十九條第二項定有明文。又共有物之分割
    ，於共有人全體有法律上之利害關係，須共有人全體始得為之，故請求分割共有
    物之訴，屬於民事訴訟法第五十六條所稱之訴訟標的，對於共同訴訟之各人必須
    合一確定（最高法院四十二年臺上字第三一八號判例參照）。是分割共有物之訴
    訟係屬必要共同訴訟，提起分割共有物之訴須以同意分割之人為原告，以不同意
    分割之人為被告，即須共有人全體參與訴訟，其當事人之適格始無欠缺。如有當
    事人不適格之情形，法院即不得對之為實體上之裁判。又關於當事人適格與否，
    為法院應依職權調查之事項，無論訴訟進行至如何之程度，應隨時依職權調查之
    。本件原告於九十二年十二月五日提起本訴時，固以系爭土地登記謄本上登載之
    其他共有人及訴外人蔡金追、蔡小水、吳長、吳順成、吳天乎、宇○○之繼承人
　　為被告，惟吳長之繼承人除被告Ｊ○○○、Ｅ○○、Ｆ○○、Ｋ○　、Ｉ○○、
　　Ｄ○○、Ｇ○○、Ｈ○○、玄○○○、Ｙ○○○、甲酉○○、甲未○、ｓ○○、
　　Ｘ○○○、黃○○○、Ｂ○○、Ｑ○○、宙○○、戊○○外，尚有訴外人吳福松
　　、吳福龍、吳明發、吳明在、吳明輝，有嘉義縣朴子市戶政事務所九十二年十二
　　月三十一日（九二）嘉朴戶字第○三六一八號函附吳福松、吳福龍、吳明發、吳
　　明在、吳明輝戶籍謄本在卷可佐，又被告黃○○○部分既因欠缺訴訟要件，經本
　　院駁回，已如前述，原告亦未另列其繼承人為被告，則原告之訴即未以全體反對
　　分割之共有人為被告，揆諸前揭說明，其當事人適格即有欠缺，原告之訴顯無理
　　由，應予駁回。
四、從而，本件原告之訴既有前述訴不合法及當事人不適格之情形，其訴顯無理由，
    爰不經言詞辯論，逕以判決駁回之。
五、據上論結，本件原告之訴為無理由，依民事訴訟法第二百四十九條第二項、第七
    十八條，判決如主文。
中　　　華　　　民　　　國　　九十三　　年　　　一　　　月　　三 十　　 日
~B臺灣嘉義地方法院民事第一庭
~B   審判長法官　曾文欣
~B   法      官　鄧晴馨
~B   法      官　鄭雅文
右為正本係照原本作成
如對本判決上訴須於判決送達後廿日內向本院提出上訴狀
中　　　華　　　民　　　國　　九十三　　年　　　一　　　月　　三 十　　 日
~B　 法院書記官　鄭翔元
